臺灣臺北地方法院刑事判決　　　　　　 100年度重訴字第24號
公　訴　人　臺灣臺北地方法院檢察署檢察官
被　　　告　劉語喬
　　（原名：劉曉虹）
　　　　　　　　（現於法務部矯正署臺北女子看守所羈押中）
選任辯護人　周漢威律師
　　　　　　李艾倫律師
上列被告因家庭暴力罪之殺人案件，經檢察官提起公訴（100年
度偵字第16917號），本院判決如下：
    主    文
劉語喬殺人，處有期徒刑拾貳年。
    事    實
一、劉語喬（原名劉曉虹）為鄭靜文之姪女，兩人屬家庭暴力防
    治法第3條第4款四等親旁系姻親之家庭成員關係。鄭靜文之
    夫為劉少民，生前與劉語喬互動良好，嗣於民國100年6月7
    日，劉少民過世，劉語喬認為曾經照顧劉少民，且劉少民在
    台並無子女，應可分得遺產新臺幣（下同）一百萬元，故與
    鄭靜文多次提及是否可分得遺產之事。100年7月6日下午13
    時51分許，劉語喬再次前往鄭靜文臺北市○○區○○路95巷
    1 號4樓之住處客廳協談，因鄭靜文認為劉語喬提出之金額
    過高，只同意給付20萬元，劉語喬則認為鄭靜文出爾反爾，
    且沒有妥善照顧劉少民才使得劉少民亡故，二人因起口角爭
    執，劉語喬竟一時情緒失控，基於殺人之犯意，起身站立於
    鄭靜文之側旁，以徒手之方式扼壓坐於椅上鄭靜文頸部，且
    無視於鄭靜文雙手揮動之反抗，而用力持續扼壓鄭靜文之頸
    部，終致鄭靜文因頸部「外因性壓迫而窒息併呼吸性衰竭」
    死亡。劉語喬見鄭靜文已氣絕，為避免遭人發覺，而將鄭靜
    文移至臥室床上，並將房門反鎖後離去。嗣與鄭靜文同住之
    友人江厚霞返家，發覺鄭靜文之房門反鎖，且敲門均無回應
    ，察覺有異報警，而為警循線查獲上情。
二、案經鄭靜文之子郭震勇訴由臺北市政府警察局松山分局報請
    臺灣臺北地方法院檢察署檢察官偵查起訴。
    理    由
一、按被告以外之人於審判外之言詞或書面陳述，除法律有規定
    者外，不得作為證據。又被告以外之人於審判外之陳述，雖
    不符前4條之規定，而經當事人於審判程序同意作為證據，
    法院審酌該言詞陳述或書面陳述作成時之情況，認為適當者
    ，亦得為證據。當事人、代理人或辯護人於法院調查證據時
    ，知有第159條第1項不得為證據之情形，而未於言詞辯論終
    結前聲明異議者，視為有前項同意，刑事訴訟法159條第1項
    、第159條之5分別定有明文。查本件相關證人於警詢中及偵
    查中之陳述，固係審判外之陳述而屬傳聞證據，惟被告劉語
    喬就上開審判外之陳述，於本院審理中，並不爭執證據能力
    ，復未曾於言詞辯論終結前聲明異議，而本院審酌該等證人
    前開陳述作成時之情況，並無違法取證及證明力過低之瑕疵
    ，亦認以之作為證據為適當，依前揭規定說明，自得為證據
    。
二、上揭被告劉語喬徒手扼壓被害人鄭靜文頸部致死事實，業據
    被告於警詢、偵查及本院中坦承不諱，而有關被告曾於前開
    時點前往被害人鄭靜文住處，與被害人協談遺產給付事宜乙
    節，業據證人郭震勇於警詢及偵查中，證人林意晏於警詢、
    偵查及本院中證述明確，並有監視錄影之翻拍畫面附卷足稽
    ；而被害人確係因頸部外因性壓迫而窒息併呼吸性衰竭死亡
    乙節，有檢驗報告書、相驗屍體證明書、相驗及解剖照片在
    卷可考，又本案經送法務部法醫研究所作死因鑑定，其結果
    認：死者之死亡機轉為呼吸性衰竭，死亡原因為頸部壓迫，
    最後因窒息死亡，死亡方式為疑他殺，死者生前無飲用酒精
    性飲料等情，有法務部法醫研究所100醫鑑字第1001102433
    號鑑定報告書附卷可佐；另被害人之遺體確係在其臥室房間
    發現，且到院前已死亡急救無效乙節，業據證人江厚霞於警
    詢中證述綦詳，並有國軍松山總醫院急救病歷紀錄附卷可參
    。又被害人右手指甲上之微物檢出之DNA-STR型別，與被告
    之唾液DNA-S TR型別相符，有臺北市政府警察局鑑驗書附卷
    足參。綜上，足認被告上開任意性自白核與事實相符，堪予
    採信。本件事證明確，被告所為犯行洵堪認定，應依法論科
    。
三、核被告所為，係犯刑法第271條第1項之殺人罪。爰審酌被告
    僅因他人無法遂行自己之慾念，竟即加以殺害，顯未尊重他
    人生命權，其觀念偏差，所為非是；又其以徒手扼壓被害人
    頸部約數分鐘之久，其間被害人曾極力反抗，並表示同意被
    告之請求，願意提錢給被告，被告卻仍拒絕被害人之哀求，
    繼續扼殺被害人，足徵其扼壓頸部用力甚深，殺意甚重，顯
    有應予處罰之惡性；惟念被告係以徒手而非取用任何工具為
    本件犯行，堪認殺害被害人非基於預謀，而係爭吵間一時情
    緒失控而為，又犯後除將被害人遺體移往房間外，並未為其
    他湮滅罪證之行為，或逃匿他處，又為警查獲後即坦承犯行
    ，並多次表達後悔之意，犯後態度尚稱良好等一切情狀，量
    處如主文所示之刑，以示懲儆。又被告及辯護人雖主張被告
    所為前揭犯行，係因當時情緒受懷孕影響，故無法控制，應
    可構成減刑事由。惟查被告於是時雖確有身孕，然懷孕並不
    必然會影響人之情緒；況證人即被告之前夫岑金華於審理中
    證稱：被告精神狀況正常，只是脾氣很大，很難溝通等語，
    堪認被告本非性格溫和之人，且情緒暴躁，容易激動，而該
    部分業經本院列入刑法第57條量刑之參考，尚難逕以被告案
    發時懷孕為由，供作其他依法減刑之基礎，附此敘明。而被
    告係基於一時憤激之殺人行為，公訴人雖具體求處無期徒刑
    ，惟本院認以量處如主文所示之刑為適當，公訴人之求刑，
    核屬過重，爰略予減輕之，併與敘明。
據上論斷，應依刑事訴訟法第299條第1項前段，刑法第271條第1
項，判決如主文。
本案經檢察官黃國銘到庭執行職務。
中    華    民    國    100   年    12    月    19    日
                    刑事第十二庭 審判長法  官  楊台清
                                       法  官  羅立德
                                       法  官  呂寧莉
上正本證明與原本無異。
如不服本判決應於收受送達後10日內向本院提出上訴書狀，並應
敘述具體理由；其未敘述上訴理由者，應於上訴期間屆滿後20日
內向本院補提理由書（均須按他造當事人之人數附繕本）「切勿
逕送上級法院」。告訴人或被害人如對於本判決不服者，應具備
理由請求檢察官上訴，其上訴期間之計算係以檢察官收受判決正
本之日期為準。
                                       書記官  呂慧娟
中    華    民    國   100    年    12    月    20    日
附錄本案論罪科刑法條全文：
中華民國刑法第271條
（普通殺人罪）
殺人者，處死刑、無期徒刑或 10 年以上有期徒刑。
前項之未遂犯罰之。
預備犯第 1 項之罪者，處 2 年以下有期徒刑。